臺灣臺北地方法院交通事件裁定　　　　　　　　　　九十一年度交聲字第四四五號
　　異議人即
　　受處分人　甲○○
右列異議人即受處分人因違反道路交通管理處罰條例事件，對於臺北市交通事件裁決
所中華民國九十一年三月一日所為之處分（原處分案號：北市裁三字第駕裁二二－Ａ
ＢＸ二八七三五八號），聲明異議，本院裁定如左：
    主  文
原處分關於甲○○汽車駕駛人，駕駛汽車不服從交通勤務警察或依法令執行交通指揮
、稽查任務人員之指揮或稽查，處罰鍰新臺幣玖佰元，並記違規點數壹點之部分撤銷
。
甲○○不罰。
其餘異議駁回。
    理  由
一、按汽車駕駛人，行經有燈光號誌管制之交岔路口闖紅燈者，處新臺幣一千八百元
    以上五千四百元以下罰鍰；而汽車駕駛人，駕駛汽車違反道路交通管理處罰條例
    第五十三條規定者，除應依該條所規定之罰鍰處罰外，並記違規點數三點，道路
    交通管理處罰條例第五十三條、第六十三條第一項第三款分別有所明定。又按汽
    車駕駛人，駕駛汽車有左列情形之一，而本章各條無處罰之規定者，處新臺幣九
    百元以上一千八百元以下罰鍰：一、不服從交通勤務警察或依法令執行交通指揮
    、稽查任務人員之指揮或稽查者；而汽車駕駛人，駕駛汽車違反道路交通管理處
    罰條例第六十條第二項第一款之規定者，除應依該條所規定之罰鍰處罰外，並記
    違規點數一點，道路交通管理處罰條例第六十條第二項第一款、第六十三條第一
    項第一款亦分別定有明文。
二、本件異議人即受處分人甲○○所有車牌號碼ＢＣＳ－五六六號重型機車於九十一
    年一月一日晚上八時四十八分許，在臺北市○○路、小北街口，因紅燈右轉經警
    攔檢又拒絕停車接受稽查，而為臺北市政府警察局士林分局文林派出所警員吳錫
    雅以受處分人所有之重型機車有違反前揭道路交通管理處罰條例第五十三條、第
    六十條第二項第一款規定之事實掣單舉發，嗣將舉發通知單送達於受處分人後，
    受處分人於舉發通知單上所載之應到案日期前向原處分機關提出申訴，經原處分
    機關函請舉發單位調查結果，仍認受處分人有前開違規行為，原處分機關乃於九
    十一年三月一日依道路交通管理處罰條例第五十三條、第六十三條第一項第三款
    、違反道路交通管理事件統一裁罰標準表之規定，裁處異議人罰鍰新臺幣一千八
    百元，並記違規點數三點；另依道路交通管理處罰條例第六十條第二項第一款、
    第六十三條第一項第一款、違反道路交通管理事件統一裁罰標準表之規定，裁處
    異議人罰鍰新臺幣九百元，並記違規點數一點。
三、訊據受處分人固不否認於九十一年一月一日騎乘車號ＢＣＳ－五六六號重型機車
    前往士林地區，惟否認有違反道路交通管理處罰條例第五十三條、第六十條第二
    項第一款之行為，辯稱：伊當日未曾經過舉發違規地點，且原裁決書之違誤包括
    ：員警所稱案發時間與事實不符、伊自士林回大直之時間不足、無法合理解釋伊
    通過此路之用意動機、衡諸常情不可能不停車受檢、警方未負舉證責任、裁決書
    所列示之證明方法不足、伊若心虛想跑怎會往警局方向逃逸，參以伊為臺北大學
    法律系學生，一向循規蹈矩，不可能遇臨檢盤查卻加速逃離等云云。
四、經查：
（一）受處分人於前揭時間，在前述設有紅綠燈光號誌管制之路口，明知為禁止通行
      之紅燈號誌，竟仍違規闖紅燈右轉之事實，已據證人即舉發警員吳錫雅於本院
      九十一年六月五日調查時，以具結擔保其供述之真實性，並在負擔偽證罪之處
      罰心理下證稱：我是在文林口與小北街口執勤汽機車未禮讓行人及行人未依規
      定穿越馬路勤務，當時文林路綠燈通行，小北街紅燈，受處分人從小北街右轉
      文林路，快到路口時，受處分人沒有減速的跡象，所以我鳴笛請他停車，他沒
      有減速繼續右轉，因為到路口之前有一停止線，他沒有減速，所以我鳴笛，我
      手指機車駕駛人，後座有男性乘客，他（指後座乘客）有回頭看，但是車還是
      繼續右轉，如果面向文林路我是站在左側班馬線上，他從我的右側西向東過去
      ，沒有經過我前面：：，我那個角度看不到駕駛人有否回頭看，我沒有看到駕
      駛人的動作：：，他紅燈超過停止線，等於我看到他有違規事實我才鳴笛，他
      繼續右轉，後座乘客有轉頭看我，車牌號碼是我目睹記下，回去用電腦查詢出
      車號，車型是重型機車，光陽三陽都有這樣的車型，車型比較大型，跟我們一
      般重型機車不同，他的後座比較高，車長比較長，看起來像是一體成型，後視
      鏡看來不像是裝在機車把手上那種，其他就是後座乘客明顯比前座高等語在卷
      （同見九十一年六月五日訊問筆錄）。
（二）查證人吳鍚雅證述違規機車外型、車號確與受處分人所有之機車外型、車號相
      同，受處分人亦自承當日未將該機車借予他人在卷（同見九十一年六月五日訊
      問筆錄）；證人吳錫雅乃為原處分機關所認定受處分人所有重型機車有前開違
      規行為之原證人，其並到庭以言詞供述本件訴訟上之待證事實，即受處分人有
      前開違規事實，本院由其上開證詞已得有受處分人確有上開違規行為之心證。
      再於本件卷存證據資料內並無任何積極證據足以證明證人吳錫雅上開證詞係屬
      虛偽，亦無足以令人顯信吳錫雅之證述為不可採之品性證據或前科證據存在，
      本院自不得僅以證人係本件開單告發之員警而全盤抹煞其在訴訟上所具有之原
      證人資格。且交通警察掣單舉發違反道路交通管理處罰條例所列之違規事實，
      本質上為行政處分，係公務員基於職務上之權力，依法就特定之具體事件所為
      之具公法上效果之單方面行政行為，基於公務員為公法上行為具有公信力之原
      則，該行政行為當可被推定為真正，其據以依法處分之事實認定亦為正確無誤
      ，本此公信原則，乃立法者賦予行政機關制定違反道路交通事件統一裁罰標準
      及處理細則，使勤務員警得當機處分（如該細則第二十三條）以達其維護交通
      秩序、安全之行政目的，反之，若謂公務員一切行政行為均需預留證據以證其
      實，則國家行政勢必窒礙難行，據此，刑事訴訟法就犯罪證據有關之規定中與
      屬行政秩序罰之交通違規裁罰本質不合之部分，自不在準用之列。雖受處分人
      提出統一發票、帳冊等證據作為伊未經過舉發違規地點之證明，惟該發票是否
      確為受處分人自為消費行為取得，受處分人未舉證以實其說，帳冊亦為其單方
      所製作之文件，自難憑此為有利於受處分人之決定，是受處分人有紅燈違規右
      轉之違規事實，應足認定。
（三）另有關受處分人不服交通勤務警察稽查或指揮之違規事實部分，依證人吳鍚雅
      前開所述，其舉發鳴笛時，僅該重型機車之後座乘客有轉頭張望，因證人吳鍚
      雅所在地點之角度無法看到駕駛人，是無從判斷該重型機車駕駛人是否亦聽聞
      警員鳴笛聲而有回頭看之舉止，參以該機車後座載有乘客、夜市吵雜與機車引
      擎噪音交錯等情觀之，尚難認定受處分人確已聽聞或見聞舉發警員鳴笛之稽查
      、指揮，而故意不予服從之行為，故有關原裁決認定受處分人有不服交通勤務
      警察之稽查或指揮之違規事實，本院認為應屬不能證明。
四、綜上所述，原處分機關認定受處分人有不服交通勤務警察之稽查或指揮行為，而
    依道路交通管理處罰條例第六十條第二項第一款、第六十三條第一項第一款、違
    反道路交通管理事件統一裁罰標準表之規定，裁處異議人罰鍰新臺幣九百元，並
    記違規點數一點，尚難認為允洽，應認此部分之異議為有理由，由本院將原處分
    此部分撤銷，改諭知受處分人不罰。至於受處分人行經有燈光號誌管制之交岔路
    口闖紅燈之違規行為部分，原處分機關依前揭道路交通管理處罰條例第五十三條
    、第六十三條第一項第三款、違反道路交通管理事件統一裁罰標準表之規定，裁
    處異議人罰鍰新臺幣一千八百元，並記違規點數三點，認事用法，核無違誤，受
    處分人執詞認原處分不當，並非可採，此部分異議為無理由，應予駁回。
據上論斷，應依道路交通案件處理辦法第十九條、第二十條前段，裁定如主文。
中      華      民      國    九十一    年     十一     月    二十七    日
                                    臺灣臺北地方法院交通法庭
                                        法  官  吳靜怡
右正本證明與原本無異。
如不服本裁定，應於送達後五日內，向本院提出抗告狀。
                                        書記官  游秀珠
中      華      民      國    九十一    年     十二     月      二      日
